【裁判字號】    97,上訴,1588
【裁判日期】    970529
【裁判案由】    偽證等
【裁判全文】
臺灣高等法院刑事判決                97年度上訴字第1588號
上  訴  人  臺灣板橋地方法院檢察署檢察官
被      告  甲○○
            丁○○
上  一  人
選任辯護人  倪子修律師
被      告  乙○○
            丙○○
            戊○○
上列上訴人因被告偽證等案件，不服臺灣板橋地方法院96年度訴
字第2372號，中華民國97年2月4日第一審判決（起訴案號：臺灣
板橋地方法院檢察署96年度偵字第6780、7871、7872、7873、78
74號），提起上訴，本院判決如下：
    主  文
原判決關於甲○○、乙○○部分，及丁○○、丙○○、戊○○賭
博部分均撤銷。
甲○○意圖營利，聚眾賭博，累犯，處有期徒刑參月，如易科罰
金，以新臺幣壹仟元折算壹日，減為有期徒刑壹月拾伍日，如易
科罰金，以新臺幣壹仟元折算壹日。
丁○○、乙○○、丙○○、戊○○在公眾得出入之場所賭博財物
，丁○○處罰金新台幣肆仟元，減為罰金貳仟元；乙○○處罰金
貳仟元，減為罰金壹仟元；丙○○、戊○○各處罰金陸仟元，均
減為罰金參仟元。以上所處及減處之刑，如易服勞役，均以新台
幣壹仟元折算壹日。扣案麻將壹付、骰子參顆、牌尺肆支、賭資
新台幣貳仟柒佰貳拾元均沒收。
其他上訴駁回。
    事  實
一、甲○○前於民國89年間因竊盜案件，經台灣板橋地方法院以
    90年度簡字第144號判處有期徒刑5月確定，於93年1 月19日
    易科罰金執行完畢。不知悔改，竟基於意圖營利而供給賭博
    場所及聚眾賭博之犯意，於96年2 月14日中午12時許（起訴
    書誤載為下午5 時10分），以公眾得出入之臺北縣永和市○○○路福和橋下臨時違建，提供予丁○○、乙○○、丙○○
    、戊○○等不特定人在內賭博財物。其賭博之方法係以麻將
    為賭具，以4圈為1將，任一方胡牌或自摸時，輸家需支付贏
    家底資新臺幣（下同）100 元，並按贏家所持之臺數每臺加
    計20元；而約定抽頭方法為每打玩一將由甲○○抽頭200 元
    ，每次贏家自摸時亦抽頭50元。嗣於同日下午5 時10分許，
    為警當場查獲，並扣得賭具麻將1付、骰子3顆、牌尺4 支及
    賭資2720元等物，始獲知上情。
二、案經臺北縣政府警察局永和分局報請台灣板橋地方法院檢察
    署檢察官偵查起訴。
    理  由
壹、有罪部分（甲○○、乙○○部分，及丁○○、丙○○、蘇麗
    娟賭博部分）
一、訊據被告甲○○坦承於上開時、地，提供臺北縣永和市○○○路福和橋下臨時違建（下稱臨時違建）予被告丁○○、乙○○、丙○○、戊○○等不特定人在內賭博財之事實不諱，
    丁○○、乙○○、丙○○、戊○○坦承於上開時、地，以麻
    將為賭具，以上開方法賭博之事實不諱，惟丁○○、丙○○
    、戊○○均辯稱：臨時違建非公共場所，亦非公眾得出入之
    場所，且無抽頭云云。惟查：上開事實，業經甲○○、乙○○坦承無訛，並有現場照片6幀在卷為憑。復有麻將1付、骰
    子3顆、牌尺4支及賭資2720元等物扣案足佐。參以乙○○證
    稱：查獲地點是專門讓人家去賭博的地方，抽頭方式是玩家
    自摸就抽50元，另外每將抽200 元，去那裡賭博的人都不固
    定。我從95年10月開始就到該處賭博，之前是葉太太主持，
    後來讓給甲○○。當天我約15時到場，丁○○、丙○○、戊○○及一名不認識的人已經在玩，沒多久他們打完一將，那
    名不認識的人起身離開，我就接著打。我開打之後，總共有
    人自摸2 次等語，證人警員李賜安證稱：春安工作期間，知
    道福和橋下經常有民眾聚賭，所以就前往查緝。該處沒有門
    牌，且不是住宅，所以認定該處是公共場所等語。且丁○○
    、丙○○、戊○○均坦承當日打8圈給了400元等情，顯然甲○○以臨時違建供不特定人聚集賭博，並有從中抽頭之情無
    誤。再觀諸現場照片可知，臨時違建係簡單搭蓋之鐵皮屋，
    設有鐵門防閑，內部擺設桌椅、冰箱等設備，因乙○○、丙○○、丁○○、戊○○等人均供述：曾多次出入該地賭博，
    且參與賭博之人不盡相同等情，益見臨時違建確係闢供不特
    定人隨時出入賭博，已失卻供純粹生活起居用之性質，要與
    公眾得出入之場所無異。雖丁○○、丙○○、戊○○於警詢
    、偵查中均稱：現場無抽頭，且進出臨時違建之人均須經甲○○同意云云。然乙○○證述：從分局等候製作筆錄時，我
    看到甲○○小聲要求戊○○轉告我，盡量說沒有抽頭。另由
    警員開車載我們到地檢署途中，戊○○小聲要我們打牌的人
    ，盡量不要講到抽頭的事等語，足證其等所供，應屬迴護己
    身及甲○○之詞，要難遽信。綜上，甲○○、乙○○上開自
    白，與事實相符，應堪採認。而丁○○、丙○○、戊○○所
    辯，無非卸責之詞，洵無足採。本件甲○○、丁○○、乙○○、丙○○、戊○○等人犯行事證明確，應依法論科。
二、核甲○○所為，係犯刑法第268 條意圖營利供給賭博場所、
    聚眾賭博2 罪；丁○○、乙○○、丙○○、戊○○所為，均
    係犯刑法第266條第1項前段普通賭博罪。甲○○所犯上開意
    圖營利聚眾賭博罪及供給賭博場所罪，係一行為觸犯二罪名
    ，為想像競合犯，應從一重意圖營利聚眾賭博罪論處。又甲○○有事實欄所載前科紀錄，有本院被告前案紀錄表在卷為
    憑，其於5 年內故意再犯本件有期徒刑以上之罪，為累犯，
    應依法加重其刑。
三、原審未詳為勾稽，遽為甲○○、丁○○、乙○○、丙○○、
    戊○○無罪之諭知，容有未洽。檢察官提起上訴，指摘原判
    決此部分不當，自有理由，應由本院將原判決此部分撤銷改
    判。爰審酌甲○○意圖營利提供場所，聚眾賭博，助長社會
    僥倖投機賭風，丁○○、丙○○、戊○○參與賭博，敗壞社
    會善良風氣，及其等犯罪動機、目的、手段、素行、智識程
    度，暨甲○○否認犯行，直至本院方坦承，乙○○自始至終
    均坦承犯行，犯後態度佳，及丁○○、丙○○、戊○○均矢
    口否認犯行，毫無悔意等一切情狀，分別量處如主文第2、3
    項所示之刑。又被告等犯罪時間，均在96年4 月24日之前，
    符合中華民國96年罪犯減刑條例減刑之規定，均依法減刑。
    上開判處及減處之刑，均諭知易科罰金、易服勞役之折算標
    準。扣案如事實欄所示之物，係當場賭博所用賭具及賭檯上
    之財物，依刑法第266條第2項規定，於丁○○等4人主文項
    下諭知均沒收。至甲○○所得抽頭金，並未扣案，亦非違禁
    物，爰不宣告沒收，附此敘明。
貳、無罪部分（丁○○、丙○○、蘇麗娟偽證部分）
一、公訴意旨另以：甲○○涉有上開意圖營利提供賭博場所及聚
    眾賭博犯行，為警查獲後，丁○○、丙○○、戊○○等3 人
    為掩飾甲○○賭博抽頭之事實，竟各自基於偽證罪之犯意，
    於96年3 月29日於台灣板橋地方法院檢察署檢察官偵訊時，
    就甲○○有無意圖營利而供給賭博場所之案情有重要事項，
    供前具結，並虛偽陳述，證稱甲○○未抽頭云云，圖使甲○○脫免刑責，因認丁○○、丙○○、戊○○上開所為，均係
    犯刑法第168條之偽證等罪嫌云云。
二、公訴人認丁○○、丙○○、戊○○涉有上開罪嫌，係以甲○○、丁○○、乙○○、丙○○、戊○○之陳述；警員李賜安
    之證述；扣案物品、結文、現場照片等為其論據。
三、訊據丁○○、丙○○、戊○○均堅決否認有偽證犯行，均辯
    稱：當時講好自摸的人要拿50元，一將大概湊200 元給甲○○買東西，不知道拿錢給甲○○就算抽頭，根本不知道什麼
    偽證，且具結不合法定程序等語。
四、經查：所謂偽證，係指證人對於所知實情故作虛偽之陳述而
    言。不包括證人根據自己的意見所作之判斷在內。又所謂虛
    偽之陳述，係指與案件之真正事實相悖，而足以陷偵查或審
    判於錯誤之危險而言。丁○○、丙○○、蘇麗娟於檢察官偵
    查時，雖證稱：甲○○無抽頭行為，但亦證稱：大家講好自
    摸的人要拿50元出來買便當，打一將約湊200元給甲○○買
    東西吃吃喝喝等語。丁○○等3人既證稱於賭博時贏家要拿
    錢給提供場所及聚眾賭博之甲○○，此等證言，核與本院認
    定甲○○犯罪之情節相符。至丁○○等3人所稱「沒有抽頭
    」云云，因「抽頭」一詞非法律用語，其涵意尚非至明，丁○○等3人拿錢給甲○○買東西之事實，是否屬「抽頭」行
    為，事涉其3人主觀之認知與判斷。揆諸上揭說明，其3人既
    已證述參與賭博之贏家有給付一定數額金錢予甲○○，即非
    虛偽陳述，自與偽證罪之構成要件不符。此外，復查無其他
    積極證據足認丁○○、丙○○、戊○○等確有虛偽陳述之情
    ，即不能證明丁○○、丙○○、戊○○等偽證犯罪，自應均
    為無罪之諭知。
五、原判決就丁○○、丙○○、戊○○偽證罪部分，均諭知無罪
    ，理由雖然不同，結論並無二致，即無違誤。檢察官以證人
    已坦承犯行，則無拒絕證言權，且具結雖違背法定程序，證
    人之證言仍具證據能力，縱檢察官未踐行刑事訴訟法第187
    、189條具結程序，該具結是否不生效力，尚值商榷云云。
    然丁○○等3人並未為虛偽陳述，是檢察官之上訴，為無理
    由，應予駁回。
據上論斷，應依刑事訴訟法第368條、第369條第1項前段、第364
條、第299條第1項前段，刑法第266條第1項前段、第2項、第268
條、第55條、第41條第1項前段、第42條第3項前段，刑法施行法
第1條之1，中華民國96年罪犯減刑條例第2條第1項第3款、第7條
，判決如主文。
本案經檢察官覃正祥到庭執行職務。
中    華    民    國    97    年    5    月     29    日
                  刑事第二庭審判長法  官  呂丹玉
                                  法  官  林恆吉
                                  法  官  李麗玲
以上正本證明與原本無異。
檢察官就偽證罪部分如不服本判決，應於收受送達後10日內向本
院提出上訴書狀，其未敘述上訴之理由者並得於提起上訴後10日
內向本院補提理由書（均須按他造當事人之人數附繕本）。
其他不得上訴。
                                  書記官  廖婷璇
中    華    民    國    97    年    5     月    29    日
附錄：本案論罪科刑法條全文
刑法第266條
（普通賭博罪與沒收物）
在公共場所或公眾得出入之場所賭博財物者，處1千元以下罰金
。但以供人暫時娛樂之物為賭者，不在此限。
當場賭博之器具與在賭檯或兌換籌碼處之財物，不問屬於犯人與
否，沒收之。
刑法第268條
（圖利供給賭場或聚眾賭博罪）
意圖營利，供給賭博場所或聚眾賭博者，處3年以下有期徒刑，
得併科3千元以下罰金。


司法院資訊處製作；財團法人民間司法改革基金會備份。
